【裁判字號】    98,交抗,261
【裁判日期】    980616
【裁判案由】    聲明異議
【裁判全文】
臺灣高等法院高雄分院刑事裁定         98年度交抗字第261號
抗  告  人  交通部公路總局高雄區監理所
代  表  人      劉育麟
受 處分 人      甲○○
上列抗告人因交通違規聲明異議案件，不服臺灣高雄地方法院中
華民國98年4 月21日裁定（98年度交聲字第585 號），提起抗告
，本院裁定如下：
    主  文
抗告駁回。
    理  由
一、抗告意旨略以：按汽車駕駛執照為駕駛汽車之許可憑証，又
    考領各類駕照資格、駕照得適用駕駛之車種及晉級考照資格
    限制等規定，道路交通安全規則第60、61 、62 條，分別定
    有明文，即採1 人1 照制度（機車駕駛執照或汽車駕駛執照
    ），因汽車駕駛執照為駕駛汽車之許可憑証，依道路交通安
    全規則第61條規定，民眾已具備較低級車類駕駛資格後，當
    其取得高一級車類駕駛資格時，基於1 人1 照之原則，應換
    發較高一級車類之駕駛執照，並准其駕駛較低級之車輛，而
    道路交通管理處罰條例第35條關於吊扣駕駛執照之規定，依
    新修正之同條例第68條，並無免除規定，自應依法執行，且
    違反同條例第22條第1 項第4 款之規定，與違反同條例第21
    條第1 項第1 款之規定，其處罰相去甚遠，自不能相提並論
    。又吊扣駕駛執照之目的，並非僅為處罰違反道路交通管理
    事件之行為人，尚有暫時禁止行為人於道路上駕駛，以免其
    短期內再犯之意，以避免駕駛人於短期內駕駛動力交通車輛
    行駛於道路，而危及一般用路人之安全，此一考量公眾用路
    安全之立法，與個人生存權、工作權之保障，兩相權衡所保
    障之利益，堪認上開吊扣駕照之規定，尚在立法機關之立法
    裁量權限範圍內，並無顯然侵害受處分人之生存權及工作權
    。本件受處分人甲○○領有大客車駕駛執照，既係酒後駕騎
    重機車違規而遭取締，則抗告人依道路交通管理處罰條例第
    35條第1 項第1 款規定吊扣其大型車之駕駛執照，於法自無
    不合，是原裁定顯有違誤，爰依法提起抗告，請求撤銷原裁
    定等語。
二、經查：受處分人甲○○於民國（以下同）97年4 月17日16時
    55分許，酒後騎乘車號OTW-521 號重機車，行經高雄縣鳥松
    鄉○○路與仁德路口，因駕駛人酒精濃度超過規定標準（每
    公升0.55毫克以上）因而致人受傷，經警掣單舉發，並由原
    處分機關以駕駛人甲○○酒精濃度超過規定標準，依道路交
    通管理處罰條例第35條第1 項第1 款之規定，裁處吊扣違規
    時所憑之普通大客車駕駛執照24個月，並施以道路交通安全
    講習（同一案件因另犯刑法公共危險罪，業經法院判處有期
    徒刑3 月，爰不另處罰鍰）。因駕騎機車，只是為居家附近
    辦事使用或附近休閒使用，而大客車則是為職業謀生而駕駛
    ，二者重要性自不可同日而語。本件受處分人甲○○酒後駕
    騎機車被查獲，原裁決機關除施以道路交通安全講習外，若
    欲另吊扣其駕駛執照，也應吊扣其違規時所駕騎之機車駕駛
    執照，而非吊扣其謀生所用之大客車駕駛執照，原裁決機關
    裁決吊扣其非違規時所駕駛之大客車駕駛執照，不符合比例
    原則，自有違誤。又按94年12月14日修正、95年3 月1 日施
    行前之道路交通管理處罰條例第68條固規定「汽車駕駛人，
    因違反本條例及道路交通安全規則之規定，受吊扣或吊銷駕
    駛執照處分時，吊扣或吊銷其持有各級車類之駕駛執照」，
    惟修正後業已刪除「吊扣」之規定，改為「汽車駕駛人，因
    違反本條例及道路交通安全規則之規定，受吊銷駕駛執照處
    分時，吊銷其持有各級車類之駕駛執照」，其修正理由乃係
    舊法將違法或違規駕駛人所持有各級車類之駕駛執照一併吊
    扣，失之過酷，影響人民工作及生活甚鉅，故依修正後之該
    條規定，受吊扣駕駛執照處分時，僅能吊扣違規當時所駕車
    類之駕駛執照，不再吊扣其持有之其他各級車類之駕駛執照
    。是原審裁定將關於吊扣受處分人甲○○職業大客車駕駛執
    照24 個 月部分撤銷，核無不合，本件抗告為無理由，應予
    駁回。
三、據上論結，應依刑事訴訟法第412 條，裁定如主文。
中    華    民    國    98    年    6     月    16    日
              刑事第六庭    審判長法  官  王憲義
                                  法  官  邱永貴
                                  法  官  張盛喜
以上正本證明與原本無異。
不得再抗告。
中    華    民    國    98    年    6     月    16    日
                                  書記官  黃一秋


司法院資訊處製作；財團法人民間司法改革基金會備份。
